【裁判字號】    97,交易,565
【裁判日期】    971007
【裁判案由】    過失傷害
【裁判全文】
臺灣臺中地方法院刑事判決             97年度交易字第565號
公  訴  人  臺灣臺中地方法院檢察署檢察官
被      告  戊○○
輔  佐  人  丁○○
上列被告因過失傷害案件，經檢察官提起公訴（97年度偵字第12
949 號），被告就被訴事實為有罪之陳述，經本院裁定進行簡式
審判程序，並判決如下：
    主  文
戊○○因過失傷害人，處拘役伍拾伍日，如易科罰金，以新臺幣
壹仟元折算壹日。
    事  實
一、戊○○考領有重型機車駕駛執照，於民國96年12月4 日上午
    ，騎乘車牌號碼INR-830 號重型機車，沿臺中市○○○路由
    南往北方向行駛，於同日上午6 時35分許，行經忠明南路與
    向上南路有行車管制號誌之交岔路口時，原應遵守道路交通
    號誌之指示，於車輛面對圓形黃燈之行車管制時，表示紅色
    燈號即將顯示，屆時將失去通行之路權，更應注意車前狀況
    ，隨時採取必要之安全措施，而當日天候晴朗，日間自然光
    線，柏油路面乾燥、無缺陷，亦無障礙物，視線良好，且依
    其智識、能力，並無不能注意之情事，詎於行經上開交岔路
    口時，見忠明南路已轉為圓形黃燈，已即將喪失通行路權，
    竟疏未注意該交岔路口南北距離甚長，恐無法在圓形黃燈轉
    換為圓形紅燈前順利通過路口，已不宜進入交岔路口，竟仍
    貿然直行駛入欲通過該交岔路口，適考領有普通重型機車駕
    駛執照之丙○○，騎乘車牌號碼EP5-557 號重型機車搭載其
    子甲○○，沿向上南路由東往西方向行駛至上開交岔路口機
    車待轉區停等紅燈，見其行進方向燈號甫由紅燈轉為綠燈而
    起步前進時，亦疏未注意左右有無來車，並應讓行進中之車
    輛優先通行，即貿然前行駛入路口，以致戊○○與丙○○均
    不及閃避，造成戊○○之機車右側車身與丙○○騎乘之機車
    車頭發生碰撞，而人車倒地，致使丙○○因而受有左側遠端
    脛骨腓骨骨折及頭部外傷之傷害，甲○○則受有左膝挫傷之
    傷害。戊○○於肇事後留在現場，於犯罪尚未被有偵查權限
    之人發覺前，即主動向據報前去處理且不知肇事者為何人之
    臺中市警察局第一分局交通分隊員警江定宏供承肇事犯罪而
    自首接受裁判。
二、案經丙○○及甲○○訴請臺灣臺中地方法院檢察署檢察官偵
    查起訴。
    理  由
一、本件被告戊○○所犯係死刑、無期徒刑、最輕本刑為3 年以
    上有期徒刑以外之罪，其於本院準備程序中就被訴事實為有
    罪之陳述，經告知簡式審判程序之旨，並聽取公訴人及被告
    之意見後，裁定改行簡式審判程序。
二、訊據被告於本院準備程序及審理中，就其於前開時、地因騎
    車疏失釀成車禍事故因而致告訴人丙○○、甲○○受傷，及
    其應對該車禍負起過失責任等情，均坦承不諱，核與道路交
    通事故現場圖、道路交通事故調查報告表(一)(二)、道路事故現
    場談話紀錄表、車禍現場與車損照片及中國醫藥大學院附設
    醫院診斷證明書2 份〈見97年度他字卷第2098號偵查卷（下
    稱他字卷）第24至29頁、第36至42頁、第46至47頁〉俱相符
    合。且查：
  (一)本件車禍係發生在臺中市○○○路與向上南路有行車管制燈
    號之交岔路口，忠明南路為雙向6 線車道，北向2 線快車道
    均寬3.2 公尺、1 線慢車道寬4.5 公尺，向上南路寬雖僅7
    公尺，惟自向上南路西向車道路路緣至忠明南路北向車道停
    止線為25.1公尺（按道路交通事故現場圖誤載為忠明南路距
    離被告機車行向之停止線為25.1公尺），而車禍發生後，告
    訴人之機車左倒在甫駛入路口不遠處，位在忠明南路北向機
    車道與向上南路西向車道交會處，被告之機車則倒在告訴人
    丙○○機車左前方之忠明南路快車道上，並留下長約8. 5公
    尺之機車括地痕，此細繹前述道路交通事故現場圖及調查報
    告表甚明。由上開二車之行進方向、機車刮痕及倒地位置，
    及被告自承於忠明南路為圓形黃燈號誌時進入路口等情，並
    參以告訴人即證人丙○○於偵查中具結證稱：伊進入路口前
    是停在待轉區等紅燈，伊看見綠燈才啟動騎出去，伊沒有先
    注意左方有無來車，是騎出去才看見被告自伊左方過來等語
    （見他字卷第21頁，及證人甲○○於偵查中具結證稱：約起
    步1 、2 秒就發生車禍等語〈97年度偵字第12949 號偵查卷
    （下稱偵字卷）第10頁〉，綜合研判，可知被告於忠明南路
    顯示圓形黃燈號誌時，仍騎乘機車進入上開交岔路口，於通
    過忠明南路停止線25.1公尺遠後，因告訴人丙○○見向上南
    路已變為綠燈號誌，乃起步行駛，造成兩車在忠明南路北向
    慢車道與向上南路西向車道延伸處碰撞倒地，至為顯明。
  (二)按汽車（依道路交通安全規則第2 條第1 款、第3 條第6 款
    規定，機車係屬道路交通管理處罰條例及該條例第92條授權
    制定之道路交通安全規則所規定之「汽車」之一種）駕駛人
    行駛至交岔路口，其行進應遵守燈光號誌之指示；且應注意
    車前狀況，並隨時採取必要之安全措施，以避免危險之發生
    ；而汽車起步前應顯示方向燈，注意前後左右有無障礙或車
    輛行人，並應讓行進中之車輛行人優先通行，道路交通安全
    規則第102 條第1 項第1 款、第89條第1 項第6 款、第94條
    第3 項分別定有明文。再按行車管制號誌圓形黃燈，用以警
    告車輛駕駛人及行人，表示紅色燈號即將顯示，屆時將失去
    通行路權，道路交通標誌標線號誌設置規則第206 條定有明
    文。本件被告及告訴人丙○○既均考領有普通重型機車駕駛
    執照（見道路交通事故調查表(二)駕駛執照種類欄所載），其
    等2 人對於上開規定均應知之甚詳，駕駛動力交通工具時本
    應具有前揭注意義務，並應具有注意能力至屬甚明。而案發
    當時，天候晴朗，日間自然光線，柏油路面乾燥、無缺陷，
    亦無障礙物，視線良好，且臺中市○○○路與向上南路交岔
    路口路之行車管制號誌運作正常，有前述道路交通事故調查
    報告表及現場照片張在卷可參，足認被告與告訴人丙○○於
    上揭時、地，分別騎乘機車欲駛入上開交岔路口時，並無不
    能注意之情事，詎被告竟疏未注意忠明南路為表示即喪失路
    權之圓形黃燈號誌，及該交岔路口甚為寬大，於黃燈轉換為
    紅燈號誌前，恐無法順利通過該路口，竟未採取於停止線前
    停等綠燈再行通過之安全措施，即貿然進入該路口直行，而
    告訴人丙○○亦疏未注意起駛前，左右有無來車，並應讓行
    進中之車輛優先通行，即貿然起駛進入路口，而肇致本件道
    路交通事故，被告與告訴人丙○○人就本件道路交通事故之
    發生，均具有過失，至為灼然。告訴人丙○○及甲○○並因
    本件道路交通事故，分別受有左側遠端脛骨腓骨骨折、頭部
    外傷及左膝挫傷之傷害，已如前述，足見告訴人等之傷害，
    與被告之過失行為間，具有相當因果關係，至於告訴人丙○○人就本件道路交通事故之發生，雖亦有過失，惟此仍不得
    解免被告過失罪責，附此敘明。
    綜上，本件事證明確，被告犯行堪以認定，應依法論科。
三、核被告戊○○所為，係犯刑法第284 條第1 項前段之普通過
    失傷害罪。被告一過失行為，侵害告訴人丙○○及甲○○2
    人之身體健康法益，係一行為而觸犯數罪名之同種想像競合
    犯，應依刑法第55條規定，以一罪論。又被告於肇事後，犯
    罪未被有偵查權限之人發覺前，即主動向據報前去處理且尚
    不知肇事者為何人之臺中市警察局第一分局交通分隊警員江
    定宏坦承駕車肇事乙節，有警員江定宏填製之臺中市○○○
    道路交通事故肇事人自首情形紀錄表1 份在卷可憑（見警卷
    第33頁），嗣並接受本院裁判，當已合於自首之規定，應依
    刑法第62條前段之規定，減輕其刑。本院審酌被告因疏失釀
    成本案交通事故，並使告訴人丙○○因而受有左側遠端脛骨
    腓骨骨折、頭部外傷之傷害，告訴人甲○○受有左膝挫傷之
    傷害，且迄未賠償告訴人之損失，誠屬不該，惟念被告於本
    院審理中已坦言犯行，並陳明告訴人於調解及偵查中請求其
    賠償新臺幣（下同）8 萬元，因本件車禍其亦受有骨折傷害
    ，實無資力照額賠償，現已籌款6 萬元願賠償予告訴人，顯
    見其犯後非無悔與彌補之心，及告訴人現請求被告賠償50萬
    元，致無法達成和解，與告訴人丙○○就本件車禍之發生亦
    有上開過失等一切情狀，爰量處如主文所示之刑，並依被告
    之學識及經濟狀況各節（參見被告警詢筆錄受詢問人欄之記
    載），諭知以1, 000元折算1 日之易科罰金折算標準。
據上論結，應依刑事訴訟法第273 條之1 第1 項、第299 條第1
項前段，刑法第284 條第1 項前段、第55條、第62條前段、第41
條第1 項前段，刑法施行法第1 條之1 ，判決如主文。
本案經檢察官乙○○到庭執行職務。
中    華    民    國    97    年    10    月    7    日
                  交通法庭  法  官  廖純卿
以上正本證明與原本無異。
如不服本判決，應於收受送達後10日內向本院提出上訴書狀（應
敘述具體理由並附繕本）。
上訴書如未敘述理由，應於上訴期間屆滿後20日內補提理由書於
本院。
                            書記官  童秉三
中    華    民    國    97    年    10    月    7    日


司法院資訊處製作；財團法人民間司法改革基金會備份。
